臺灣屏東地方法院刑事判決　　　　 　　96年度交訴字第33號
公　訴　人　臺灣屏東地方法院檢察署檢察官
被　　　告　甲○○
選任辯護人　顏萬文律師
上列被告因過失致死案件，經檢察官提起公訴（96年度偵字第97
0 號），本院判決如下：
    主    文
甲○○因過失致人於死，處有期徒刑壹年貳月，減為有期徒刑柒
月。
    事    實
一、甲○○明知汽車駕駛執照為駕駛汽車之許可憑證，未經考領
    駕駛執照，不得駕駛汽車，竟於民國96年1 月1 日下午4 時
    30分許，無照駕駛車號7D-2632 號自用小客車，由西往東沿
    屏東縣長治鄉○○村○○○街，行經該路與南北向之香揚路
    交會而設有閃光紅燈之交岔路口時，原應注意汽車行駛時，
    駕駛人應注意車前狀況，並隨時採取必要之安全措施；汽車
    行駛至交岔路口，其行進、轉彎，應遵守燈光號誌；閃光紅
    燈表示「停車再開」，車輛應減速接近，先停止於交岔路口
    前，讓幹道車優先通行後認為安全時，方得續行，而依當時
    情形為晴天午後，光線、視線良好，現場為柏油鋪設之村里
    道路，路面乾燥、平坦、無施工、無缺陷、無障礙，亦無其
    他不能注意之情事，竟疏於注意，於行近上開路口時，既未
    注意藉前方路口所設大型凸面反光鏡以看清橫向幹道右側，
    即香揚路北向來車，復未依燈號於交岔路口前先停止讓行，
    仍以時速約25至30公里以上之車速進入路口，適有梅學誠駕
    駛車號GDC-556 號重型機車由南向北沿香揚路往該路口駛來
    ，亦未注意藉其前方同一凸面反光鏡以發現橫向左側，即瑞
    源二街東向來車，及其行進方向燈號顯示閃光黃燈，應減速
    接近，注意安全，小心通過，而同樣以時速約25至30公里之
    速度進入路口，雙方駕駛旋因閃剎不及致兩車在路口發生碰
    撞，造成梅學誠因所駕機車車頭撞及上開自用小客車右前方
    葉子板而隨車倒地，受有頭部外傷併顱內出血之傷害，嗣甲
    ○○肇事後，雖留在現場並向到場處理之警員自承肇事而接
    受裁判，然梅學誠經送醫後，仍因傷重不治死亡。
二、案經臺灣屏東地方法院檢察署檢察官相驗後自動檢舉偵查起
    訴。
    理    由
一、證據審查部分：
  (一)按被告以外之人（含證人、鑑定人、告訴人、被害人、共同
    被告等）於審判外之陳述雖不符刑事訴訟法第159 條之1 至
    之4 等4 條之規定，而經當事人於審判程序同意作為證據，
    法院審酌該言詞陳述或書面陳述作成時之情況，認為適當者
    ，亦得為證據，刑事訴訟法第159 條之5 第1 項定有明文。
    其立法意旨在於傳聞證據未經當事人之反對詰問予以核實，
    原則上先予排除，惟若當事人已放棄反對詰問權，於審判程
    序中表明同意該等傳聞證據可作為證據；基於尊重當事人對
    傳聞證據之處分權，並充實證據資料以利真實發見，強化言
    詞辯論功能，使訴訟程序得以順暢進行，上開傳聞證據亦均
    具有證據能力。
  (二)卷附公訴人提出之道路交通事故調查報告(一)、(二)表、相驗屍
    體證明書、驗斷書，除據被告甲○○於本院審理時不爭執其
    證據能力，茲以其製作分別為具有公務員身分之承辦警員因
    執行日常業務，依事發現場天候、路況、設施及其他客觀事
    實跡證，按制式表格逐一填載完成；及配置地方法院檢察署
    之法醫師，在承辦檢察官督同下，本於法醫專業所為觀察紀
    錄及判斷意見，依現有卷證復不能認為有何顯不可信之情況
    ，均應認為有證據能力。
  (三)又卷附公訴人提出本件承辦警員於事發後到場測繪製作之道
    路交通事故現場圖，固據辯護人於本院行準備程序時，以其
    圖面未據承辦警員就香揚路，即機車騎士梅學誠事發前駛來
    方向路段之前一路口予以明確繪製標示，與實際現場情形不
    符云云為由，否定其證據能力。然經本院實地勘驗現場後，
    發現其所指乃本件事發相關現場以外，尚有相當空間區隔之
    其他周邊間接相連道路情形，與本件事發當時兩車行進動線
    無關，復無事證可資推論其存在狀態與本件事故發生有何主
    、客觀因果連繫，茲事故現場圖之作用乃承辦警員以圖說方
    式就所見與本件事故相關客觀事實及現場予以描繪說明之書
    面陳述，其就上開應陳述內容以外其他無關周邊事項，原無
    贅予標繪描述之實益，今前開道路交通事故現場圖關於本件
    事發相關主要現場繪製情形，經本院履勘並囑託承辦警員按
    勘驗所得另為標繪及拍照所示內容互核幾無不符，復無證據
    可認有何顯不可信之情況，嗣並已據被告於本院審理時明示
    同意採為證據，應認為有證據能力。
二、前揭時地被告甲○○駕駛上開自用小客車於路口與梅學誠所
    駕機車發生碰撞，致梅學誠因人車倒地而受有前開傷害，送
    醫不治死亡之事實，除據被告甲○○於本院審理時供述在卷
    ，並有道路交通事故現場圖、道路交通事故調查報告(一)、(二)
    表、相驗筆錄、驗斷書、相驗屍體證明書、現場、車損照片
    42幀、相驗屍體照片7 幀附卷可稽，復經本院於96年6 月14
    日會同承辦本案之屏東縣警察局屏東分局警員勘驗現場，囑
    託警員依勘驗所得更繪製現場圖暨拍攝現場及周邊道路照片
    20幀存卷可參。訊據被告甲○○於本院行準備程序時，雖矢
    口否認就本件事發有何過失情事，並與辯護人具狀略以：伊
    行經路口時已經停車而無法看到被害人，當時因見左、右並
    無來車、行人，始以極慢速度前進，嗣通過中心線才遭被害
    人快速來車撞及，已盡注意義務，並依道路交通安全規則等
    法規行車云云置辯。惟查：
  (一)依前開道路交通事故現場圖、道路交通事故調查報告(一)、(二)
    表、現場照片所示，本件事發現場為東西向之瑞源二街與南
    北向之香揚路交岔路口，事發當時為晴天午後，光線良好，
    現場為柏油鋪設之村里道路，路面乾燥、平坦、無施工、無
    缺陷、無障礙，事發路口雖有民宅房屋坐落於轉角，然各向
    除設有燈號，以香揚路（機車騎士梅學誠行駛）方向為閃光
    黃燈，而瑞源二街（被告甲○○行駛）方向為閃光紅燈，於
    接近路口處路面，並繪有枕木紋行人穿越道標線及車輛停止
    線外，另路口東北角（即前揭碰撞兩車來車動線夾角之斜對
    角）並設有大型凸面反光鏡，可供上開兩向來車相互看清他
    向狀況，經本院前開時地勘驗現場並囑託承辦警員循瑞源二
    街，沿被告甲○○行車方向回溯50公尺，並以每10公尺拍攝
    一次所得照片，除在距離路口停止線前方至少50公尺處，即
    清楚可見該反光鏡設置所在，隨距離依40公尺、30公尺、20
    公尺、10公尺漸次接近，猶可見其反映橫向即梅學誠所騎機
    車駛來方向車道之狀況愈加顯明（見本院卷第76頁以下照片
    ）。
  (二)本件事發後，被告甲○○所駕上開自用小客車係由西向東停
    置在瑞源二街，依其駛來方向而言已經通過上開路口而甫進
    入下一路段處，車身略以右側前、後輪壓在中央雙黃線上方
    式，大幅跨入對（西）向車道內，車後並各於路口中央附近
    ，留有起迄點不同，左、右各長約3.3 公尺、1.8 公尺，方
    向略由其原本行駛（東向）車道往對向（西向）車道偏移，
    而約略對應延伸至其車尾之剎車痕兩道；另梅學誠所駕機車
    則倒在上開自用小客車右側，即瑞源二街東向甫通過路口處
    之路邊民宅門口，機車後方有略自上開路口區域延伸而來，
    長均為4.8 公尺之刮地痕兩道外，其所騎機車遺留之長約3.
    2 公尺剎車痕一道，則位在路口區域內，上開自用小客車所
    留右側剎車痕起點南側，略以其沿香揚路來向接入該路口處
    為起點，並隨深入路口而次第向東，即被告甲○○自用小客
    車行車方向偏移，迄消失於路口中央，上開自用小客車右側
    剎車痕起點附近；至於梅學誠倒地受傷遺留之血跡一攤，及
    其原配戴之安全帽，則分別位在上開自用小客車右後輪旁，
    及上開機車倒置位置後方近路口轉角處。
  (三)茲依上開自用小客車於事發當時因剎車形成之剎車痕較長者
    為3.3 公尺，復於剎車痕消失後，滑行相當距離始停止之情
    形，參考當時天候及路面材質，對照卷附司法行政部62年5
    月9 日函刑決字第464 號函轉交通部道路交通安全督導會
    訂5.4 交導登字第232 號函附「一般公路汽車剎車距離、
    行車速度對照表」所示，其當時車速約在時速25至30公里以
    上；又依一般正常汽車駕駛人於發現危險至身體開始反應之
    時間尚需約0.75秒，有中央警察大學92年2 月18日校科字第
    092000540 號函及附件在卷可參，則回溯換算被告甲○○於
    本件行至路口發現危險至其剎車開始作用間，該車行進距離
    約為該分布在路口中央之剎車痕開始出現位置前約5.21公尺
    至6.25公尺（即時速25公里或30公里車輛於0.75秒間分別行
    進之距離；4 捨5 入至小數點以下第2 位），對應前開道路
    交通事故現場圖，約在其行進方向即瑞源二街東向路口前停
    止線一帶，與其所辯係穿越路口過半始發現來車情形有異。
    申言之，依前開現場條件，被告甲○○於事發前行近現場時
    ，在距離路口停止線尚有50公尺以外即可依燈號、標線而察
    覺路口所在，並藉前述反光鏡持續監看前方幹道即香揚路北
    向來車情形，乃其不僅未發現梅學誠機車駛來，亦未依規定
    停車查看，嗣行至路口停止線附近，甚至超越該標線時，始
    因發現香揚路北向已有機車駛入路口而採取剎車並往對向車
    道偏轉之作為以為閃避，然因當時車速尚達時速25至30公里
    以上，終致反應不及而與梅學誠所駕機車發生碰撞之事實，
    堪予認定。
  (四)被告甲○○及其辯護人於本院審理時，雖指稱本件事故係因
    梅學誠高速騎車突然出現所致云云，然依卷附現場及車損照
    片所示，被告甲○○所駕上開自用小客車與橫向駛來之梅學
    誠所駕機車車頭發生碰撞之位置，既在右前方葉子板處，茲
    依物理慣性原理判斷，苟如被告及其辯護人前開所辯，本件
    事發當時梅學誠駕駛機車車速果真快到足以在被告甲○○行
    至路口中心始突然出現，並瞬間接近，乃自用小客車仍在同
    一位置附近即發生碰撞，則其機車運動或能因撞及自用小客
    車而受阻，然位在上方騎士之身軀向前運動途徑既無阻礙，
    縱未因強大慣量而飛越該自用小客車引擎蓋並跌落對側，要
    亦應騰起並掉落在自用小客車引擎蓋上，自無仍隨機車倒落
    而倒臥自用小客車右側後輪旁之理，是被告甲○○及其辯護
    人此部分所辯，顯不可採，依現場機車剎車痕長度為3.2 公
    尺，對照前引同一對照表，該機車當時車速充其量亦僅在25
    至30公里之間。
  (五)按汽車行駛時，駕駛人應注意車前狀況及兩車併行之間隔，
    並隨時採取必要之安全措施；汽車行駛至交岔路口，其行進
    、轉彎，應遵守燈光號誌或交通指揮人員之指揮；又特種閃
    光號誌各燈號顯示之意義如左：一閃光黃燈表示「警告」，
    車輛應減速接近，注意安全，小心通過。二閃光紅燈表示「
    停車再開」，車輛應減速接近，先停止於交岔路口前，讓幹
    道車優先通行後認為安全時，方得續行，道路交通安全規則
    第94條第3 項、第102 條第1 項第1 款前段、道路交通標誌
    標線號誌設置規則第211 條分別定有明文，並為被告甲○○
    前揭時地身為汽車駕駛人所應知悉並注意者，而依當時情形
    為晴天午後，光線、視線良好，現場為柏油鋪設之村里道路
    ，路面乾燥、平坦，無施工、無缺陷、無障礙，亦無其他不
    能注意之情事，乃其竟疏未注意，不僅未及早由前方路口設
    置之反光鏡發現橫向幹道有機車駛來並禮讓先行，復未於行
    經設有閃光紅燈路口時先停車查看即貿然通過，終致本件事
    故發生之結果，其駕駛行為顯有過失。今機車騎士梅學誠係
    因本件事故致受有頭部外傷併顱內出血而死亡，有前開相驗
    屍體證明書在卷可按，是被告甲○○之過失行為與被害人死
    亡之結果間顯有相當因果關係，本件被告犯罪事證已臻明確
    ，應依法論科。
三、核被告甲○○所為，係犯刑法第276 條第1 項之過失致人於
    死罪。按汽車駕駛執照為駕駛汽車之許可憑證，由駕駛人向
    公路監理機關申請登記，考驗及格後發給之。汽車駕駛人經
    考驗及格，未領取駕駛執照前，不得駕駛汽車；汽車駕駛人
    ，無駕駛執照駕車，因而致人受傷或死亡，依法應負刑事責
    任者，加重其刑至二分之一，道路交通安全規則第50條第1
    項、道路交通管理處罰條例第86條第1 項分別定有明文。被
    告甲○○於本件事發後，於同日即96年1 月1 日下午6 時55
    分在警局製作之筆錄上，固記載其就持照情形向承辦警員表
    示為未帶駕照，且持照條件為普通小客車（詳相驗卷第10頁
    筆錄），然其嗣後補提供警員查驗之駕駛執照所載發照日期
    ，卻為96年1 月2 日即本件事發次日（見相驗卷第20頁），
    其事發當日無照駕車致人死亡，應依前開規定加重其刑。又
    其犯罪後仍留在現場，並於警方到場處理時自承肇事，係對
    於未經發覺之犯罪自首而受裁判，併依刑法第62條前段規定
    ，減輕其刑。其兼有刑之加重及減輕事由，依法先加後減。
四、爰審酌被告甲○○之年齡、品行、智識能力、犯罪情狀、過
    失情節與比例、犯罪所生法益受侵害之程度，其為71年10月
    9 日出生、以擔任網咖店店長為業之人，有年籍資料在卷可
    參，前無因犯罪經法院判刑確定之紀錄，素行尚可，本件駕
    駛自用小客車在村里社區○道路行駛，於行近路口時未遵循
    閃光紅燈燈號指示先行停車，對於路口所設可清楚呈現側向
    來車情形之反光鏡復未加注意，過失情節顯明，犯罪迄今遲
    未與被害人家屬和解以填補損害，依現有卷證復無任何事證
    可認有何悔悟之意等一切情狀，量處如主文所示之刑，以資
    儆懲。
五、本件被告犯罪時間在96年4 月24日以前，所犯為刑法第276
    條第1 項過失致人於死罪，並經諭知未逾1 年6 月之有期徒
    刑，合於減刑條件，爰依中華民國96年罪犯減刑條例第2 條
    第1 項第3 款之規定，減其刑期2 分之1 。
據上論斷，應依刑事訴訟法第299 條第1 項前段，刑法第286 條
第1 項、第62條前段，道路交通管理處罰條例第86條第1 項，刑
法施行法第1 條之1 ，中華民國96年罪犯減刑條例第2 條第1 項
第3 款、第7 條，判決如主文。
本案經檢察官許英輝到庭執行職務
中　　華　　民　　國　　96　　年　　9 　　月　　28　　日
                  　交通法庭　　法  官  陳松檀
以上正本證明與原本無異。
如不服本判決應於收受本判決送達後10日內向本院提出上訴書狀
，其未敘述上訴理由者，並得於提起上訴後10日內向本院補提理
由書狀（均須按他造當事人之人數附繕本）「切勿逕送上級法院
」
中　　華　　民　　國　　96　　年　　9 　　月　　28　　日
                                書記官  林祥玉
附錄本案論罪科刑法條全文
中華民國刑法第276條第1項
因過失致人於死者，處2 年以下有期徒刑、拘役或2 千元以下罰
金。
